臺灣臺中地方法院民事判決  
                                    111年度訴字第2325號 
原      告  范艷秋  
訴訟代理人  蘇辰雨律師
被      告  崔素華  
            陳秉辰  
            陳緯哲  
            陳佩如  
共      同
訴訟代理人  洪明儒律師
上列當事人間清償借款事件，本院於民國111年9月26日言詞辯論
終結，判決如下：
    主    文
原告之訴及假執行之聲請均駁回。
訴訟費用由原告負擔。
    事實及理由
壹、程序方面：按訴狀送達後，原告不得將原訴變更或追加他訴
    。但擴張或減縮應受判決事項之聲明者，不在此限，民事訴
    訟法第255條第1項但書第3款定有明文。查本件原告起訴時
    聲明第1項為：被告被告崔素華、陳秉辰、陳緯哲、陳佩如
    應連帶給付原告新臺幣（下同）300萬元及自起訴狀繕本送
    達之次月起至清償日止，按週年利率百分之5計算之利息（
    本院卷第11頁）。嗣於民國111年9月20具狀變更為：被告崔
    素華、陳秉辰、陳緯哲、陳佩如應在繼承被繼承人陳添財之
    遺產範圍內連帶給付原告300萬元及自111年9月18日起至清
    償日止，按週年利率百分之5計算之利息（本院卷第53～55頁
    ）。核屬減縮應受判決事項之聲明，揆諸首揭規定，應予准
    許。
貳、實體方面：
一、原告主張：緣訴外人陳添財（即被告之被繼承人，下稱陳添
    財）於111年1月間，向原告借300萬元，原告於111年1月26
    日分別自第一銀行活期儲蓄存款存摺提領10萬元、第一銀行
    全如意綜合管理帳戶存摺提領90萬元、郵政綜合儲金簿提領
    200萬元，將現金300萬元交付予陳添財，約定月利率為5厘
    （即每月給付利息1萬5000元），陳添財曾分別於111年2月1
    8日、111年3月9日各匯款1萬5000元之利息至原告郵局帳戶
    。嗣於111年4月間，陳添財表示希望能半年付息一次，而於
    111年4月12日匯款9萬元（即111年4月～9月之利息）至原告
    郵局帳戶，嗣陳添財於111年7月5日死亡，其繼承人為被告
    崔素華、陳秉辰、陳緯哲、陳佩如等4人，是原告依消費借
    貸、民法第1148條繼承之法律關係，請求被告連帶給付300
    萬元及法定遲延利息等語。並聲明：(一)被告應在繼承被繼
    承人陳添財之遺產範圍內，連帶給付原告300萬元，及自111
    年9月18日起至清償日止，按週年利率百分之5計算之利息。
    (二)願供擔保請准宣告假執行。
二、被告則以：否認陳添財曾向原告借款300萬元，原告僅證明
    提領現金，但未能證明陳添財有自原告受領金錢，另原告雖
    提出陳添財分別於111年2月18日、3月19日各匯款1萬5000元
    ；111年4月12日匯款9萬元予原告之事實，惟匯款可能原因
    眾多，或係原告向陳添財借款，或係陳添財餽贈予原告，亦
    不能證明係給付系爭借款之利息等語。並聲明：(一)原告之
    訴及假執行聲請均駁回。(二)如受不利之判決，願供擔保請
    准免於假執行。
三、本院得心證之理由：
(一)按稱消費借貸者，謂當事人一方移轉金錢或其他代替物之所
    有權於他方，而約定他方以種類、品質、數量相同之物返還
    之契約。民法第474條第1項定有明文。當事人主張有金錢之
    消費借貸關係存在，須就其發生所須具備之特別要件即金錢
    之交付及借貸意思表示互相一致負舉證之責任，良以交付金
    錢之原因多端，或為買賣，或為贈與，或因其他之法律關係
    而為交付，非謂一有金錢之交付，即得推論授受金錢之雙方
    當然為消費借貸關係。倘僅證明有金錢之交付，未證明借貸
    意思表示互相一致者，自不能認為有金錢之消費借貸關係存
    在（最高法院81年度台上字第2372號、98年度台上字第1219
    號、98年度台上字第1045號判決意旨參照）。次按當事人主
    張有利於己之事實者，就其事實有舉證之責任，民事訴訟法
    第277條本文定有明文。又民事訴訟如係由原告主張權利者
    ，應先由原告負舉證之責，若原告先不能舉證，以證實自己
    主張之事實為真實，則被告就其抗辯之事實即令不能舉證，
    或其所舉證據尚有疵累，亦應駁回原告之請求（最高法院10
    0年度台上字第415號判決意旨參照）。
(二)原告主張曾借款300萬元予陳添財之事實，為被告所否認，
    依上開說明，自應由原告就其與陳添財間有借貸合意及已交
    付借款等事實，負舉證責任。而依原告所提出之第一銀行活
    期儲蓄存款存摺、綜合管理帳戶存摺、郵局存摺影本（本院
    卷第17~22頁）觀之，僅能證明原告於111年1月26日自上開
    三個帳戶分別提領現金10萬、90萬及200萬元之事實，並無
    法證明原告提領之後，已交付系爭300萬元予陳添財，原告
    亦未提出任何證據足以證明其與陳添財間有借貸合意。
(三)原告雖另主張其與陳添財約定就該300萬元借款約定利息係
    每月5厘，即每月1萬5000元，故陳添財於111年2月18日、3
    月9日各匯款1萬5000元，另於同年4月12日匯款9萬元至原告
    之郵局帳戶，係為給付系爭借款利息，固提出原告海軍官校
    郵局帳戶存摺內頁之交易明細（本院卷第22~23頁），然陳
    添財匯款之原因可能性眾多，亦無法單憑匯款之客觀事實，
    認定其匯款原因為給付利息，尚不能據此證明原告與陳添財
    間有消費借貸之約定及已合法成立。此外，上開匯款日期（
    111年2月18日、3月9日、4月12日），與原告所述之借款日
    （111年1月26日）均無明顯聯繫，匯款金額亦有1萬5000元
    、9萬元之不同數額，與一般借款若約定按月付息，均約定
    於每月特定之日前繳付相同金額迥異，是自難單憑陳添財三
    次匯款予原告之事實，推論有系爭借款關係存在。原告並自
    承僅有上開證據（本院卷第60頁筆錄），並無借據或其他證
    據證明其與陳添財間確有借貸關係存在，其主張尚難採信。
參、據上論結，原告依民法第478條、第1148條第2項規定，請求
    被告於繼承陳添財之遺產範圍內，連帶給付300萬元及自11
    年9月18日起至清償日止，按週年利率百分之5計算之利息，
    為無理由，應予駁回。原告之訴既經駁回，其假執行之聲請
    ，已失所依附，應併予駁回。
肆、本件事證明確，兩造其餘之攻擊防禦方法及所提之證據，經
    審酌後認均無礙判決之結果，爰不予一一論述，附此敘明。
伍、結論：原告之訴為無理由，依民事訴訟法第78條，判決如主
    文。
中　　華　　民　　國　　111 　年　　11　　月　　21　　日
                  民事第一庭    法  官  蕭一弘
正本係照原本作成。
如對本判決上訴須於判決送達後20日內向本院提出上訴狀。如委
任律師提起上訴者，應一併繳納上訴審裁判費。
中　　華　　民　　國　　111 　年　　11　　月　　21　　日
                                書記官  黃馨萱